臺灣臺中地方法院民事判決　　九十一年度勞簡上字第三號
　　上　訴　人　　乙○○
　　法定代理人　　甲○○
　　訴訟代理人　　丙○○
右當事人間請求給付資遣費等事件，上訴人對於中華民國九十一年一月九日本院臺中
簡易庭九十年度中勞簡字第二三號判決提起上訴，本院合議庭判決如左：
    主      文
上訴駁回。
第二審訴訟費用由上訴人負擔。
    事      實
甲、上訴人方面：
  一、聲明：原判決廢棄。被上訴人應給付上訴人新臺幣（下同）十二萬七千零五十
      八元及自民國九十年六月三十日起至清償日止，按週年利率百分之五計算之利
      息，並願供擔保請准宣告假執行。
  二、陳述：除與原判決記載相同者，茲引用之外，另補稱：原審為不利於上訴人之
      認定，主要係以上訴人有無故曠職三日之情事始經被上訴人終止勞動契約，並
      非被上訴人主動終止勞動契約為其理由，因認上訴人不得請求被上訴人給付資
      遣費。惟查：上訴人原依被上訴人之指派在「宏台大樓」服務，九十年六月二
      十九日被上訴人公司陳信晴副理託人告訴上訴人，要上訴人當日下班後回公司
      ，將改派上訴人至「水源地社區」服務，上訴人當天即以電話詢問陳信晴副理
      有關接任之工作，上訴人並於電話中向陳副理詢問是否為輪班制時，陳副理未
      加任何說明隨即表示：「你不用來了」。因此，上訴人始未至「水源地社區」
      服務，上訴人對被上訴人調派上訴人至「水源地社區」服勤並未違反勞動契約
      一節，並不爭執，惟被上訴人公司陳副理既於電話中表示上訴人不用去「水源
      地社區」服務，上訴人自無曠職可言。此項事實，因係上訴人與陳副理以電話
      聯絡，被上訴公司並未交付任書面文件，因此並無直接證據可供證明之。然而
      其後多次聯絡過程及九十年九月六日在臺中市政府進行勞資爭議協調時，被上
      訴人公司均未提及上訴人有曠職之情事，反而表示願提供上訴人工作機會，並
      當場表示願以六千元與上訴人成立和解，且被上訴人事先另通知證人張吉安至
      「水源地社區」服務，由此間接證據即可推知確係被上訴人主動要求上訴人不
      要上班，才會另行安排人手接班。又被上訴人公司陳副理既於電話中通知上訴
      人不用去「水源地社區」服務時，自屬被上訴人有終止兩造間之勞動契約之意
      思表示，上訴人自得請求資遣費，且縱認兩造間之勞動契約並未因被上訴人上
      開表示而合法終止，惟上訴人於聲請勞資爭議協調時，亦有以被上訴人違反勞
      動契約之情事為由，而向被上訴人為終止兩造間之勞動契約之意思表示，上訴
      人自亦得請求被上訴人給付資遣費。
  三、證據：除援用第一審所提證據外，並聲請訊問證人吳德添、張吉安。
乙、被上訴人方面：
  一、聲明：上訴駁回。
  二、陳述：除與原判決記載相同者，茲引用之外，另補稱：上訴人原由被上訴人指
      派至「宏台大樓」服務，被上訴人於九十年六月二十一日接獲宏台大樓管理委
      員會發函表示上訴人有於值勤中看報、睡覺等情事，而依被上訴人與宏台大樓
      之管理維護業務契約書第八條第三款、第十三條第二項規定，要求被上訴人另
      派人選更換，被上訴人基於經營管理之各種考量，乃通知上訴人改至離家較近
      之「水源地社區」服勤。詎上訴人無故未到「水源地區」服務，且有連續曠職
      三日之情事，被上訴人始依勞動基準法第十二條第一項第六款規定由陳信晴副
      理對上訴人為終止兩造間之勞動契約之意思表示，上訴人自不得請求給付資遣
      費。至於九十年九月六日在臺中市政府進行勞資爭議協調時，被上訴人係因體
      恤上訴人在公司服務多年，始表示願將該年度之年終獎金依其服務月數比例折
      給六千元。且考量上訴人另覓工作不易，被上訴人並沒有馬上將上訴人解雇，
      再願再給上訴人工作之機會，不料卻遭上訴人曲解。上訴人所為資遣費之請求
      ，自無理由。
  三、證據：除爰引第一審證據外，另提出委任管理維護業務契約書、宏台大樓管理
      委員會函、宏台大樓簽到退簿（均為影本）各一份為證，並聲請訊問證人陳信
      晴、楊如剛。
    理      由
一、本件上訴人於原審起訴主張：伊自八十四年十月四日起受雇於被上訴人公司，擔
    任大樓管理員之工作。任職之初伊即向被上訴人表示因白天有事務需要處理，伊
    只能擔任輪班之工作，被上訴人同意後乃任用伊。九十年六月二十九日被上訴人
    為解雇伊，竟由公司陳信晴副理無故要求伊改調為全部白天之工作，並需兼做清
    潔工作，薪資亦調降為一萬八千元，伊向被上訴人反應，被上訴人未待伊說明，
    就表示伊不用來了而將伊解雇。基此伊依勞動基準法第十七條、第十六條第三項
    之規定，自得向被上訴人請求給付資遣費及預告期間之工資等語。嗣於上訴程序
    中另表示對被上訴人調派上訴人至「水源地社區」服勤並未違反勞動契約一節，
    並不爭執，惟被上訴人公司陳副理既於電話中表示上訴人不用去「水源地社區」
    服務，上訴人自無曠職可言，被上訴人自不得據為單方終止兩造間勞動契約之合
    法理由，且退而言之，被上訴人如未經合法終止兩造間之僱傭契約，因上訴人於
    聲請協調時，有以被上訴人違反勞動契約為由，而向被上訴人為終止僱傭契約之
    意思表示，被上訴人亦應給付資遣費等語。
二、被上訴人則以：被上訴人固有自八十四年十月份起僱用上訴人擔任保全人員之事
    實，惟僱用之初兩造並未約定上訴人僅能擔任輪班之工作。九十年六月間被上訴
    人指派上訴人至「宏台大樓」服勤，惟被上訴人於九十年六月二十一日接獲宏台
    大樓管理委員會來函，指稱上訴人於值勤中有看報紙、睡覺等情事，要求另派人
    選服勤，被上訴人乃更換上訴人之工作地點至「水源地社區」，被上訴人並未藉
    不合理之勞動契約改變而解僱上訴人。詎上訴人卻不同意更換工作地點，且未依
    規定至「水源地社區」服勤，並連續曠職達三日以上，被上訴人已由公司副理陳
    信晴通知上訴人終止兩造間之僱傭契約在案，上訴人自不得請求資遣費及預告工
    資等語資為抗辯。
三、得心證的理由：
    （一）查本件上訴人自八十四年十月四日起受僱於被上訴人公司，擔任大樓管理
          員之工作，九十年六月間其原由被上訴人指派至「宏台大樓」服務，被上
          訴人於九十年六月二十一日因接獲宏台大樓管理委員會發函表示上訴人有
          於值勤中看報、睡覺之情事，並依被上訴人與宏台大樓間之管理維護業務
          契約書第八條第三款、第十三條第二項規定，要求被上訴人另派人選服勤
          ，被上訴人乃通知上訴人自九十年七月份於改至「水源地社區」服勤，惟
          上訴人並未至「水源地區」服勤，惟上訴人並未到班等情，業據被上訴人
          提出委任管理維護業務契約書、宏台大樓管理委員會函、宏台大樓簽到退
          簿（均為影本）各一份為證，核與證人即被上訴人公司副理陳信晴、科長
          楊如剛及實際上至「水源地社區」服勤之證人張吉安於本院準備程序中所
          證述情形相符。上訴人於本院本院準備程序中復表示對被上訴人通知其自
          九十年七月份起改至「水源地社區」服勤，並未違反兩造間之勞動契約一
          節並不爭執（見本院九十一年三月十四日之準備程序筆錄）。從而，本件
          所應審究者，乃為上訴人未至「水源地社區」服勤，是否屬於無故曠職？
          及被上訴人公司副理陳信晴有無對上訴人為終止勞動契約之意思表示？
    （二）上訴人雖主張證人即被上訴人公司副理陳信晴於九十年六月二十九日託人
          告知其於當日下班後返回公司，將改派其至「水源地社區」服務，其當天
          即以電話詢問證人陳信晴副理有關接任之工作，其於電話中向證人陳信晴
          副理詢問是否為輪班制時，陳副理未加任何說明隨即表示：「你不用來了
          」，因此其始未至「水源地社區」服勤，其非無故曠職等語。惟為被上訴
          人及證人陳信晴所否認，上訴人復自承並無直接證據可資為證，且其所稱
          被上訴人於協調中未提及曠職一事及表示願給付六千元與事先通知證人張
          吉安至「水源地社區」工作等間接證據，尚不足為其所主張被上訴人公司
          副理陳信晴曾於九十年六月二十九日電話中對其為終止兩造間之勞動契約
          意思表示之認定，是上訴人此部分主張，尚非可採。
    （三）被上訴人既未於九十年六月二十九日電話中為終止兩造間之勞動契約之意
          思表示，則上訴人連續三日以上未依被上訴人指示而至「水源地社區」服
          勤，其無正當理由繼續曠工三日一節，應可認定，原審並據以判認兩造間
          之勞動契約已因上訴人有勞動基準法第十二條第一項第六款所示無正當理
          由繼續曠工三日之事由，而由被上訴人合法終止在案。惟查：
          １、按勞工有左列情形之一者，雇主得不經預告終止契約：一於訂立勞動
              契約時為虛偽意思表示，使雇主誤信而有受損害之虞者。二對於雇主
              、雇主家屬、雇主代理人或其他共同工作之勞工，實施暴行或有重大
              侮辱之行為者。三受有期徒刑以上刑之宣告確定，而未諭知緩刑或未
              准易科罰金者。四違反勞動契約或工作規則，情節重大者。五故意損
              耗機器、工具、原料、產品，或其他雇主所有物品，或故意洩漏雇主
              技術上、營業上之秘密，致雇主受有損害者。六無正當理由繼續曠工
              三日，或一個月內曠工達六日者。雇主依前項第一款、第二款及第四
              款至第六款規定終止契約者，應自知悉其情形之日起，三十日內為之
              。勞動基準法第十二條定有明文。次按，終止權之行使，依民法第二
              百六十三條準用同法第二百五十八條之規定，應向他方當事人以意思
              表示為之。又對話人為意思表示者，以相對人了解時發生效力，非對
              話者，以通知達到相對人時發生效力，民法第九十四條及第九十五條
              定有明文。
          ２、本件被上訴人訴訟代理人於原審九十年十月二十二日言詞辯論期日中
              自承：「被告（即被上訴人）一直未對原告（即上訴人）作解僱之行
              為，只是在原告工作時段內作職務地點之調動，是原告自己沒有到職
              執勤，也沒有請假，被告始於九十年七月十五日依照勞動基準法之規
              定終止原告之勞動契約，但是終止契約之意思表示並未通知原告」（
              見原審卷第廿頁）。被上訴人嗣於九十年十一月十九日雖提出答辯狀
              更正陳稱：「訴訟代理人欲表達之本意，實係訴訟代理人屬公司管理
              部門，負責公司人事行政業務，因在公司內被告知原告因違反勞基法
              連續曠職三日之規定已終止勞動契約，故應辦理退保事宜，訴訟代理
              人就要將上訴人辦理退保乙情，未通知原告，至於終止契約之意思表
              示則係被上訴人公司勤務部門負責人員任用之陳信晴副理於原告無故
              曠職三日以後，告知其須依法終止契約」等語。惟查證人即被上訴人
              公司副理陳信晴於原審九十年十二月二十六日言詞辯論期日證稱：「
              ．．．我（指證人陳信晴）．．．並告知他（指上訴人）須於九十年
              七月二日至水源地社區報到，但原告並未按時報到，之後就連續曠職
              ．．．在七月四日或五日，我有再跟原告聯絡．．．我有告知原告如
              果不報到就沒有其他社區工作可調派給他．．．」（見原審卷第七十
              頁），另於本院準備程序中到庭證稱：「上訴人連續三天沒到水源地
              工作，我們沒有馬上將他解僱，後來他申請調解，我們公司原本表示
              他如果願意繼續工作，我們會另外安排工作給他．．．」（見本院九
              十一年四月二十二日準備程序筆錄）。依證人陳信晴上開證言，被上
              訴人並未於上訴人九十年七月二日至四日曠職三日後之三十天內，有
              對上訴人為終止兩造間之勞動契約之意思表示並通知上訴人，則兩造
              間之勞動契約自不因上訴人有曠職三日之事由而告終止，原審此部分
              認定，容有誤會。
    （四）原審認定兩造間之勞動契約已因上訴人有曠職三日之事由而告終止一節，
          固非有據，惟依勞動基準法第十四條、第十六條、第十七條及第廿條規定
          ，勞工得請求雇主發給資遣費或預告期間工資者，僅限於：
          １、一雇主於訂立勞動契約時為虛偽之意思表示，使勞工誤信而有受損害
              之虞者。二雇主、雇主家屬、雇主代理人對於勞工，實施暴行或有重
              大侮辱之行為者。三契約所訂之工作，對於勞工健康有危害之虞，經
              通知雇主改善而無效果者。四雇主、雇主代理人或其他勞工患有惡性
              傳染病，有傳染之虞者。五雇主不依勞動契約給付工作報酬，或對於
              按件計酬之勞工不供給充分之工作者。六雇主違反勞動契約或勞工法
              令，致有損害勞工權益之虞者。勞工依前項第一款、第六款規定終止
              契約者，應自知悉其情形之日起，三十日內為之。
          ２、雇主依同法第十一條或第十三條但書規定，於一歇業或轉讓時。二虧
              損或業務緊縮時。三不可抗力暫停工作在一個月以上時。四業務性質
              變更，有減少勞工之必要，又無適當工作可供安置時。五勞工對於所
              擔任之工作確不能勝任時，或雇主因天災、事變或其他不可抗力致事
              業不能繼續，經報主管機關核定者，及事業單位改組或轉讓時，未經
              新舊雇主商定留用之勞工。始得請求。
          ３、查上訴人於原審起訴時係主張其於九十年六月二十九日遭被上訴人無
              故解雇，其先前向臺中市政府為勞資爭議協調申請時，亦為相同之主
              張，尚難認其曾以被上訴人有勞動基準法第十四條、第十六條、第十
              七條或第廿條規定情形而由其對被上訴人為終止勞動契約之意思表示
              ，亦無任何證據可資認定被上訴人有勞動基準法第十四條、第十六條
              、第十七條或第廿條規定之情事，上訴人主張被上訴人應給付資遣費
              及預告期間工資，仍非有據。
四、綜上所述，上訴人既未能證明被上訴人有勞動基準法第十一條或第十二條終止兩
    造間之勞動契約之情事，其主張本於勞動基準法第十七條、第十六條規定訴請被
    上訴人給付資遣費及預告期間工資，為無理由，不應准許。上訴意旨指摘原判決
    不當，請求廢棄改判，原審為上訴人敗訴之判決並駁回其假執行之聲請，所持理
    由雖有未洽，惟結果並無二致，仍應以上訴為無理由而予駁回。
五、本件事證已臻明確，兩造其餘攻擊防禦方法及舉證，核與判決結果無影響，爰不
    逐一論述，附此敘明。
六、據上論結，本件上訴為無理由，依民事訴訟法第四百三十六條之一第三項、第四
    百六十三條、第四百四十九條第二項、第一項、第七十八條，判決如主文。
中　　　華　　　民　　　國　　九十一　　年　　　六　　　月　　二十八　　日
                                      臺灣臺中地方法院勞工法庭
~B審判長法官　張瑞蘭
~B法      官　許石慶
~B法      官　林宗成
右正本證明與原本無異。
不得上訴。
中　　　華　　　民　　　國　　九十一　　年　　　六　　　月　　二十八　　日
~B法院書記官
